【裁判字號】    94,訴,2016
【裁判日期】    950727
【裁判案由】    公共危險等
【裁判全文】
臺灣彰化地方法院刑事判決              94年度訴字第2016號
公  訴  人  臺灣彰化地方法院檢察署檢察官
被      告  丁○○
指定辯護人
本      院
公設辯護人  己○○
上列被告因公共危險等案件，經檢察官提起公訴（94年度偵字第
4625號、第4779號），本院判決如下：
    主  文
丁○○連續攜帶兇器竊盜，處有期徒刑壹年陸月，扣案之十字螺
絲起子壹支、剪子壹支，均沒收之；又連續放火燒燬現有人所在
之建築物未遂，處有期徒刑肆年；應執行有期徒刑伍年貳月，扣
案之十字螺絲起子壹支、剪子壹支，均沒收之。
    事  實
一、丁○○基於意圖為自己不法所有之概括犯意，於附表所示之
    時、地，以附表所示方法，竊取附表所示被害人之動產。並
    另基於放火之概括犯意，於竊得附表編號三所示之物品後，
    因害怕為所有人發現，而放火燒毀該工寮，及於附表編號一
    、二、四、五、七所示時、地竊盜未果後，憤而放火焚燒附
    表所示之處所及他人所有物。嗣為警查獲，並扣得其所有、
    供行竊所用之十字螺絲起子一支、剪子一支，始知悉上情。
二、案經彰化縣警察局員林分局報告臺灣彰化地方法院檢察署檢
    察官偵查起訴。
    理  由
一、訊據被告丁○○對其上開犯行均坦承不諱，核與證人甲○○
    、游錫欽、丙○○、乙○○、戊○○、張信堯、曹世銘、游
    鈞堯、賴騰芳證述之情節相符。此外復有彰化縣警察局員林
    分局民國九十四年五月八日扣押筆錄、扣押物品目錄表、扣
    押物品收據、車牌號碼四二二七－ＦＹ號自用小客車車籍資
    料作業詳細畫面、縱火現場圖、刑案現場照片、彰化縣消防
    局九十四年四月二十一日、五月十八日、五月二十三日火災
    原因調查報告書及其附件、靜修國小刑案現場照片等附卷可
    稽，及十字螺絲起子一支、剪子一支扣案可資佐證，本案事
    證明確，被告犯行洵堪認定。指定辯護人雖為其辯護稱：被
    告如附表編號一所示之放火犯行，因彰化縣靜修國民小學（
    下稱靜修國小）於夜間十時至翌日上班上學時間並無人進駐
    校內值宿，當時證人曹世銘係偶然尚在校區巡邏，被告此部
    分犯行應係犯刑法第一百七十四條第四項、第一項之罪名等
    語。然按，被燒之圖書室為學校之一部，縱使放火時無人在
    各該室內，但該學校夜間既有人值宿，即不能以起火之時圖
    書室偶然無人之故，遂謂該校全部非現有人所在之建築物，
    最高法院二十四年上字第一０八五號著有判例，可資參照。
    查被告於九十四年四月八日二十二時許在靜修國小放火時，
    證人曹世銘仍在校內執勤，此據靜修國小函覆甚明（見本院
    卷第三十四頁），並經證人曹世銘、張信堯證述明確。靜修
    國小上開函覆內容雖稱：該校執勤時間係至晚上十時。惟被
    告放火時，證人曹世銘既仍在校內執勤，參諸前揭判例要旨
    ，靜修國小全部即應認為現有人所在之建築物。從而，被告
    如附表編號一所示放火犯行，應係犯刑法第一百七十三條第
    三項、第一項之罪名無誤，指定辯護人上開所辯，尚非可採
    ，並此敘明。
二、被告行為後，刑法第五十六條連續犯之規定，業於九十四年
    二月二日修正公布刪除，並於九十五年七月一日施行。則被
    告之犯行，因行為後刑法業已刪除連續犯之規定，此刪除雖
    非犯罪構成要件之變更，但顯已影響行為人刑罰之法律效果
    ，自屬法律有變更，依修正後刑法第二條第一項規定，比較
    新、舊法結果，仍應適用較有利於被告之行為時法律即修正
    前刑法之規定論以連續犯。核被告所為，如附表編號一所示
    犯行，係分別犯刑法第三百二十一條第二項、第一項第二款
    之踰越牆垣竊盜未遂罪，刑法第一百七十三條第三項、第一
    項之放火燒燬現有人所在之建築物未遂罪；如附表編號二所
    示犯行，係分別犯刑法第三百二十條第三項、第一項之普通
    竊盜未遂罪，刑法第一百七十四條第一項之放火燒燬現未有
    人所在之他人所有建築物罪；如附表編號三所示犯行，係分
    別犯刑法第三百二十一條第一項第三款之攜帶兇器竊盜罪，
    刑法第一百七十四條第一項之放火燒燬現未有人所在之他人
    所有建築物罪；如附表編號四所示犯行，係分別犯刑法第三
    百二十一條第二項、第一項第三款之攜帶兇器竊盜未遂罪，
    刑法第一百七十四條第一項之放火燒燬現未有人所在之他人
    所有建築物罪；如附表編號五所示犯行，係分別犯刑法第三
    百二十一條第二項、第一項第二款之毀壞門扇竊盜未遂罪，
    刑法第一百七十五條第一項之放火燒燬其他他人所有物罪；
    如附表編號六所示犯行，係犯刑法第三百二十條第一項之普
    通竊盜罪；如附表編號七所示犯行，係分別犯刑法第三百二
    十一條第二項、第一項第三款之攜帶兇器竊盜未遂罪，刑法
    第一百七十四條第一項之放火燒燬現未有人所在之他人所有
    建築物罪。其上開多次竊盜犯行，時間緊接、方法相同、所
    犯係基本構成要件相同之罪名，均係基於概括犯意反覆為之
    ，為連續犯，應依修正前刑法第五十六條規定，論以連續攜
    帶兇器竊盜一罪，並加重其刑。其上開多次放火犯行，時間
    緊接、方法相同、所犯係基本構成要件相同之罪名，均係基
    於概括犯意反覆為之，為連續犯，應依修正前刑法第五十六
    條規定，論以連續放火燒燬現有人所在之建築物未遂一罪，
    並加重其刑，及依修正前刑法第二十六條前段規定，減輕之
    ，並依刑法第七十一條第一項規定，先加後減。上開竊盜與
    放火犯行間，犯意個別、罪名互異，則應分論併罰。爰審酌
    被告年輕力盛、不思正途，反而四處竊取他人財物，並任意
    放火，所為對社會治安所生危害非輕，惟其犯罪後坦承犯行
    、態度尚佳，及其餘犯罪動機、目的、方法、手段等一切情
    狀，量處如主文所示之刑。而修正後刑法第二條第一規定：
   「行為後法律有變更者，適用行為時之法律。但行為後之法
    律有利於行為人者，適用最有利於行為人之法律」。被告行
    為後，刑法第五十一條業於九十四年二月二日修正公布，並
    於九十五年七月一日施行，修正前刑法第五十一條規定：「
    數罪併罰，分別宣告其罪之刑，依左列各款定其應執行者：
    」其中第五款規定：「宣告多數有期徒刑者，於各刑中之最
    長期以上，各刑合併之刑期以下，定其刑期。但不得逾二十
    年」。修正後刑法第五十一條第五款規定：「宣告多數有期
    徒刑者，於各刑中之最長期以上，各刑合併之刑期以下，定
    其刑期。但不得逾三十年」。比較結果，修正後刑法並非較
    有利於行為人，依刑法第二條第一項前段之規定，應依修正
    前刑法，定其應執行之刑。扣案之十字螺絲起子一支、剪子
    一支，係被告所有，供行竊所用之物，業據其陳明在卷，應
    依刑法第三十八條第一項第二款規定，沒收之。
據上論斷，應依刑事訴訟法第二百九十九條第一項前段、刑法第
二條第一項前段、修正前刑法五十六條、刑法第三百二十一條第
一項第三款、第一百七十三條第三項、第一項，修正前刑法第二
十六條前段、第五十一條第五款，刑法第三十八條第一項第二款
，判決如主文。
本件經檢察官何蕙君到庭執行職務。
中    華    民    國    95    年    7    月    27     日
                  刑事第二庭  審判長法官      李進清
                                    法官      紀佳良
                                    法官      王昌鑫
以上正本證明與原本無異。
如不服本判決，應於判決送達後十日內向本院提出上訴狀 (須附
繕本 )。
告訴人或被害人對於判決如有不服具備理由請求檢察官上訴者，
其上訴期間之計算係以檢察官收受判決正本之日期為準。
中    華    民    國    95    年    7    月    27     日
                                  書記官      陳文俊
附錄本案論罪科刑法條全文：
中華民國刑法第321條
（加重竊盜罪）
犯竊盜罪而有左列情形之一者，處 6 月以上、 5 年以下有期徒
刑：
一  於夜間侵入住宅或有人居住之建築物、船艦或隱匿其內而犯
之者。
二  毀越門扇、牆垣或其他安全設備而犯之者。
三  攜帶兇器而犯之者。
四  結夥三人以上而犯之者。
五  乘火災、水災或其他災害之際而犯之者。
六  在車站或埠頭而犯之者。
前項之未遂犯罰之。
中華民國刑法第173條
（放火或失火燒燬現住建築物及交通工具罪）
放火燒燬現供人使用之住宅或現有人所在之建築物、礦坑、火車
、電車或其他供水、陸、空公眾運輸之舟、車、航空機者，處無
期徒刑或7年以上有期徒刑。
失火燒燬前項之物者，處 1 年以下有期徒刑、拘役或 5 百元以
下罰金。
第 1 項之未遂犯罰之。
預備犯第 1 項之罪者，處 1 年以下有期徒刑、拘役或 3 百元以
下罰金。
附表：
   ┌─┬────┬────┬────────┬───┬───┐
   │編│犯    罪│犯    罪│犯罪方法        │被害人│被害  │
   │號│時    間│地    點│                │      │物品  │
   │  │（九十四│        │                │      │      │
   │  │年）    │        │                │      │      │
   ├─┼────┼────┼────────┼───┼───┤
   │一│四月八日│彰化縣員│踰越靜修國小圍牆│靜修國│窗簾二│
   │  │二十二時│林鎮靜修│入內行竊，未得手│小    │簾、大│
   │  │許      │路七十四│。              │      │門二扇│
   │  │        │號      │另行起意忿而將廣│      │、窗戶│
   │  │        │        │告紙塞入該校三年│      │二扇。│
   │  │        │        │十三班教室門縫，│      │      │
   │  │        │        │以打火機點燃放火│      │      │
   │  │        │        │，進而引燃三年十│      │      │
   │  │        │        │三班教室之窗簾、│      │      │
   │  │        │        │大門、窗戶。又另│      │      │
   │  │        │        │以打火機點燃該校│      │      │
   │  │        │        │晨曦樓北側中廊公│      │      │
   │  │        │        │布欄。惟火流僅燻│      │      │
   │  │        │        │黑建築物，未使其│      │      │
   │  │        │        │獨立燃燒。      │      │      │
   ├─┼────┼────┼────────┼───┼───┤
   │二│四月二十│彰化縣大│徒手行竊未得手。│甲○○│農用機│
   │  │三日一時│村鄉加錫│另行起意忿而以打│      │具一批│
   │  │二十四分│段三八二│火機點燃廣告紙，│      │、工寮│
   │  │        │號農地工│放火燒燬工寮。  │      │一座。│
   ├─┼────┼────┼────────┼───┼───┤
   │三│五月七日│彰化縣大│攜帶質地堅硬、客│游錫欽│農藥噴│
   │  │二十三時│村鄉擺塘│觀上可為兇器使用│      │霧器一│
   │  │二十七分│村擺塘段│之十字螺絲起子、│      │個、工│
   │  │許      │三五０號│剪子各一支，竊取│      │寮一座│
   │  │        │地號    │農藥噴霧器一台。│      │。    │
   │  │        │        │因怕人發現，另行│      │      │
   │  │        │        │起意以同上方式放│      │      │
   │  │        │        │火燒燬工寮。    │      │      │
   ├─┼────┼────┼────────┼───┼───┤
   │四│五月七日│彰化縣大│攜帶質地堅硬、客│丙○○│農用機│
   │  │二十三時│村鄉擺塘│觀上可為兇器使用│      │具一批│
   │  │三十五分│村擺塘段│之十字螺絲起子、│      │、工寮│
   │  │        │三四八號│剪子各一支入內行│      │一座。│
   │  │        │地號    │竊，未得手。    │      │      │
   │  │        │        │另行起意忿而以打│      │      │
   │  │        │        │火機點燃廣告紙，│      │      │
   │  │        │        │放火燒燬工寮。  │      │      │
   ├─┼────┼────┼────────┼───┼───┤
   │五│五月八日│彰化縣大│駕駛車號：４２２│不詳  │機車一│
   │  │０時二十│村鄉中山│７－ＦＹ自小客車│      │部    │
   │  │分許    │路三段一│撞開毀壞該工廠白│      │      │
   │  │        │九三巷六│鐵門後，入內行竊│      │      │
   │  │        │十七號旁│未得手。        │      │      │
   │  │        │廢棄工廠│另行起意忿而以打│      │      │
   │  │        │        │火機點燃廣告紙，│      │      │
   │  │        │        │放火燒燬機車一部│      │      │
   │  │        │        │。              │      │      │
   ├─┼────┼────┼────────┼───┼───┤
   │六│五月八日│彰化縣大│徒手竊取啤酒、飲│戊○○│啤酒、│
   │  │八時十分│村鄉擺塘│料一批。        │      │飲料一│
   │  │        │村擺塘段│                │      │批。  │
   │  │        │三四六號│                │      │      │
   │  │        │地號    │                │      │      │
   ├─┼────┼────┼────────┼───┼───┤
   │七│五月十一│彰化縣大│攜帶質地堅硬、客│乙○○│農用機│
   │  │日二十三│村鄉平和│觀上可為兇器使用│      │具一批│
   │  │時五十七│村黃厝段│之剪子入內行竊，│      │、農舍│
   │  │分      │犁頭厝小│未得手。        │      │一間。│
   │  │        │段三五六│另行起意忿而以打│      │      │
   │  │        │號      │火機點燃廣告紙，│      │      │
   │  │        │        │放火燒燬農舍。  │      │      │
   └─┴────┴────┴────────┴───┴───┘


司法院資訊處製作；財團法人民間司法改革基金會備份。
